【裁判字號】    95,易,572
【裁判日期】    950815
【裁判案由】    傷害等
【裁判全文】
臺灣板橋地方法院刑事判決               95年度易字第572號
公  訴  人  臺灣板橋地方法院檢察署檢察官
被      告  甲○○
上列被告因傷害等案件，經檢察官提起公訴（九十四年度偵字第
二一四六二號），本院判決如下：
    主  文
甲○○無罪。
    理  由
一、公訴意旨略以：被告甲○○與告訴人乙○○前有男女朋友關
    係，告訴人乙○○係址設臺北縣三重市○○○路五一之六號
    海南島海產店之負責人，告訴人丙○○則係該海產店之師傅
    ；緣被告因懷疑告訴人丙○○與乙○○有染，即基於傷害他
    人身體之概括犯意，於民國九十四年六月十五日十八時四十
    分許，前往海南島海產店內，自告訴人乙○○手中奪走該海
    產店內切菜所用之菜刀，於搶奪過程中造成告訴人乙○○受
    有雙手挫擦傷、瘀血紅腫之傷害，被告於奪得菜刀後，並於
    該海產店內大聲吼叫，叫該海產店內之客人趕快離開，並以
    「要讓客人一個一個死得很難看」、「要放火燒店」等語恐
    嚇告訴人乙○○、丙○○，隨即猛砍該海產店內擺放海產之
    櫥櫃，造成該櫥櫃毀壞、玻璃破裂數面，致告訴人乙○○、
    丙○○心生畏懼，足生危害於渠等之生命、身體及財產安全
    ，並足生損害於告訴人乙○○，告訴人丙○○見狀上前阻止
    ，亦遭被告揮刀砍中，致告訴人丙○○受有右第五掌骨骨折
    、右手挫擦傷合併瘀血紅腫、頭部外挫傷並血腫疑腦震盪之
    傷害，被告並於離去前將該菜刀擲向告訴人丙○○，雖未擲
    中，亦足使告訴人丙○○心生畏懼，足生危害於告訴人丙○○之生命、身體安全，嗣警方據報趕往現場，被告始離去；
    被告復承前犯意，並與數名真實姓名年籍不詳之成年男子共
    同基於傷害他人身體之犯意，於民國九十五年二月一日凌晨
    二、三時許，共同前往海南島海產店外，由某年籍姓名不詳
    之人出手以酒杯砸向告訴人丙○○，告訴人丙○○雖出手阻
    擋，然仍受有左第五指裂傷之傷害，嗣經告訴人丙○○、乙○○報警處理，而為警循線查獲等情，因認被告涉犯刑法第
    二百七十七條第一項普通傷害罪嫌、同法第三百零五條恐嚇
    危害安全罪嫌及同法第三百五十四條毀損罪嫌。
二、按犯罪事實應依證據認定之，無證據不得認定犯罪事實，刑
    事訴訟法第一百五十四條第二項定有明文。又認定犯罪事實
    所憑之證據，雖不以直接證據為限，間接證據亦包括在內，
    然而無論直接或間接證據，其為訴訟上之證明，須於通常一
    般之人均不致有所懷疑，而得確信其為真實之程度者，始得
    據為有罪之認定，倘其證明尚未達到此一程度，而有合理之
    懷疑存在時，事實審法院在心證上無從為有罪之確信，自應
    為無罪之判決，最高法院七十六年度台上字第四九八六號判
    例意旨闡示甚明。另告訴人之告訴，係以使被告受刑事訴追
    為目的，是其陳述是否與事實相符，仍應調查其他證據以資
    審認，此亦有最高法院五十二年度台上字第一三○○號判例
    可資參照。
三、公訴人認被告涉犯上開罪嫌，無非係以告訴人乙○○、丙○○於警詢及偵查中之指訴、被告於警詢及偵查中坦承與告訴
    人發生衝突之供述、宏仁醫院診斷證明書、驗傷診斷書及海
    南島海產店現場相片十幀等，為其論據。訊之被告固坦認曾
    於九十四年六月十五日與告訴人丙○○發生衝突，惟堅詞否
    認有何傷害、恐嚇或毀損之犯行，辯以九十四年六月十五日
    伊至海南島海產店外面，正與告訴人乙○○在店門外談話時
    ，原在炒菜之告訴人丙○○突然持棍衝出毆打，伊乃一直後
    退而撞到店內冰櫃，並因此跌倒而撞破冰櫃玻璃，伊因遭告
    訴人丙○○毆打而離開就醫；另九十五年二月一日係農歷新
    年期間，伊人在雲林縣四湖鄉老家，跟本不在臺北地區，亦
    無囑人毆打告訴人之情事等語。
四、經查：
  (一)被告甲○○於九十四年六月十五日十八時四十分許，在告訴
    人乙○○、丙○○合資經營位於臺北縣三重市○○○路五一
    之六號海南島海產店，與告訴人丙○○發生衝突乙節，業據
    被告是認不諱，核與告訴人丙○○、乙○○之指述大抵合致
    。又被告於上揭時地與告訴人發生衝突後，告訴人丙○○、
    乙○○前往位於臺北縣三重市○○路○段一八六號之宏仁醫
    院就診，經醫師診斷結果告訴人丙○○有「右第五掌骨骨折
    」、「右手挫擦傷合併瘀血紅腫」、「頭部外挫傷併血腫，
    疑腦震盪」等傷勢，告訴人乙○○則受有「雙手擦挫傷各一
    公分合併瘀血紅腫」之傷，此經告訴人指陳在卷，並提出宏
    仁醫院驗傷斷書二紙與診斷證明書乙紙為證。是以被告與告
    訴人於九十四年六月十五日十八時四十分許與告訴人丙○○
    發生衝突，而告訴人二人於同日並受有傷害之事實，固足堪
    認定。告訴人二人雖均指訴其等所受上開傷害係被告於店內
    與渠等發生衝突持刀揮砍所造成云云，惟：
    1.被告與告訴人發生衝突之時間係在九十四年六月十五日十
      八時四十分許，另告訴人等均稱渠等受傷害係待海產店打
      佯方前往醫院就醫，而本院依職權向宏仁醫院查詢結果，
      告訴人丙○○、乙○○係於九十四年六月十六日二時三十
      七分及四十三分始前往就醫，此有宏仁醫院九十五年六月
      三十日宏仁字第九五○○六二四號函附告訴人病歷在卷可
      據，足見告訴人二人係在與被告發生衝突後七小時餘始前
      往就醫。然告訴人二人如確係因被告持刀揮砍受有刀傷，
      衡情當立即就醫以止血與進行必要之給藥或包紮治療，尤
      其依上開診斷證明書及驗傷診斷書所示，告訴人丙○○尚
      受有右第五掌骨骨折與疑腦震盪之較嚴重傷勢，焉有可能
      拖延至七小時餘之後方為就醫？而依告訴人所提出之相片
      顯示，該海產店內之冰櫃玻璃已然破損，告訴人等亦受傷
      而有流血及地之情形，茍上開相片確係與被告衝突後立即
      拍攝，依所示當時狀況實已無再繼續營業六、七小時至凌
      晨一、二時之可能，則何以告訴人二人不於所稱之受傷時
      間立即就醫，而遷延七小時餘始行求診？此徵諸常理實有
      未符，是以告訴人所受上開傷勢是否確係被告所為乙節，
      以雙方衝突時間距告訴人驗傷診斷之時間相隔甚久之情形
      以觀，容非毫無可疑之處。又依告訴人二人於偵審中之指
      述，被告當時係自店外突然進入搶刀揮砍而造成其等傷害
      （參偵查卷第二十四頁、第五十頁、第五十一頁，本院卷
      第五頁），則依其等指述被告當日並未在店內飲食消費，
      此亦與被告之辯解合致；然依卷附宏仁醫院上開病歷所載
      ，告訴人二人就醫時，均稱其等所受傷勢係因在店內遭酒
      醉客人以刀子弄傷所造成等語（參本院卷第三十一頁、第
      四十二頁背面及第五十七頁），顯與告訴人二人於偵審中
      之指訴有所出入，則渠等所受上開傷勢究係被告持刀造成
      ，抑遭或店內客人酒後所為，亦尚難得確定其一而排除其
      他，自無法摒除渠等上開傷勢係與被告發生衝突後繼續營
      業時，遭店內其他酒醉客人持刀揮砍所造成之可能性。又
      告訴人丙○○上開診斷證明書固記載「右第五掌骨骨折」
      之病名，惟其該項骨折傷勢實係於九十四年二月二十五日
      因交通意外所造成，案發當日僅係受撞擊而疼痛，此有宏
      仁醫院病歷足據，並經告訴人丙○○於審理中供陳在卷（
      參本院審判筆錄第八頁），並有新光人壽保險股份有限公
      司九十五年六月二十日（九五）新壽理賠字第○二二○號
      函附告訴人丙○○因該項骨折傷害而向該公司申請醫療保
      險金所提出之診斷證明書存卷可按，是告訴人丙○○上開
      右第五掌骨骨折之傷害顯非被告造成，尤甚彰明。
    3.再細繹告訴人指訴被告之犯行內容，告訴人乙○○於警詢
      中原係指稱案發當時店內師傅正在切菜，被告搶走切菜之
      刀就要砍告訴人丙○○云云（參偵查卷第二十七頁），而
      告訴人丙○○於警詢中則指訴當時被告進入店內搶其所持
      菜刀後即出言恫嚇並持刀揮砍云云（參偵查卷第二十四頁
      ）；而告訴人乙○○於偵查及本院審理中又改稱當時是其
      在切菜，被告進來就搶走其所持菜刀並揮砍等語（參偵查
      卷第五十一頁，本院審判筆錄第五頁），告訴人丙○○亦
      附和其詞改稱被告當日係搶走告訴人乙○○切菜時所持之
      菜刀等語（參本院審判筆錄第九頁）。告訴人二人就所稱
      被告用以揮砍之菜刀究竟如何取得乙節，渠等指訴相互出
      入，並前後不一，其瑕疵至為顯然，所述是否屬實殊值存
      疑。
    4.又被告於與告訴人坤聖發生衝突後，同日即至位於臺北縣
      新莊市○○路一五七號之新泰綜合醫院就診，經醫師診療
      結果其受有「頭部外傷併撕裂傷、多處挫擦傷（額頭、右
      小腿及左手）及左第五指近端指骨骨折」等傷害，此有新
      泰綜合醫院診斷證明書在卷可據，此與被告所稱突遭告訴
      人丙○○持棍毆打之情形合致。而以其上開包括骨折在內
      之受傷情形，顯較告訴人丙○○所受「右手挫擦傷合併瘀
      血紅腫」、「頭部外挫傷併血腫，疑腦震盪」之傷勢及告
      訴人乙○○所受「雙手擦挫傷各一公分合併瘀血紅腫」之
      傷為重，茍被告確有持殺傷力強大之菜刀揮砍告訴人二人
      之行為，何以其所受傷勢反較告訴人二人嚴重？此於事理
      實有未符，而與被告所稱於與告訴人乙○○談話時突遭告
      訴人丙○○持棍毆打之情形較為吻合。則告訴人二人所為
      不利被告之指訴是否確與事實相符，尤難得其確信。
    5.再者告訴人丙○○於偵查中雖堅指被告於九十五年二月一
      日凌晨二、三時許，帶人至海南島海產店以酒杯丟擲造成
      其受傷云云（參偵查卷第七十二頁背面），並提出宏仁醫
      院於九十五年二月八日開立記應診日期為九十五年二月一
      日之診斷證明書為證。惟告訴人丙○○於本院審理中又稱
      案發當時並未見到被告，該丟擲酒杯之陌生人表示係被告
      指示其等前來，因而認係被告指使等語（參本院審判筆錄
      第八頁），則告訴人所稱遭人丟擲酒杯乙節縱屬實情，其
      指訴係被告指使他人所為部分，實屬臆測之詞，依法不具
      證據能力而不得為認定被告犯罪事實之依據。又告訴人丙○○所提出宏仁醫院於九十五年二月八日開立之診斷證明
      書，固記載其於九十五年二月一日因「左第五指裂傷」至
      該院應診，並由該院進行縫合手術八針，然依本院依職權
      調取告訴人丙○○於宏仁醫院之病歷記載，告訴人丙○○
      固確曾因上開傷勢至該院就診，惟其應診時自述該傷勢係
      因「工作洗東西被掉落玻璃割傷」所致（參本院卷第四十
      九頁），足見告訴人丙○○上開受傷並非被告或他人所造
      成，而係告訴人丙○○於工作時發生之意外所致，顯見告
      訴人係故以與其所指訴被告犯行毫不相干之診斷證明書，
      充為其告訴內容之佐據，其指訴自屬虛偽不實而無可置信
      。
    6.而海南島海產店內冰櫃玻璃雖確有破損情形，此有卷附現
      場相片足據。然告訴人二人所指此係遭被告持搶得之菜刀
      揮砍所致乙節，則除其二人指訴外別無其他佐據，而其等
      指訴復有前述之瑕疵存在，實難確認所述屬實。又由被告
      當時受傷情形觀之，其所辯稱係因告訴人丙○○突然持棍
      衝出毆打，伊乃一直後退而撞到店內冰櫃，並因此跌倒而
      撞破冰櫃玻璃乙節，並非毫無可能而不能排除其真實性。
      是就告訴人所指被告揮刀擊破冰櫃玻璃之部分，依現存事
      證亦難為確實之證明，而尚難遽認其有毀損之故意，自不
      得逕責以毀損罪責。
    7.至於告訴人二人指稱被告在店內以加害生命、身體及財產
      安全出言恫嚇乙節，不惟為被告嚴予否認，且此部分除告
      訴人二人之指訴外，並無任何事證可為佐憑，以其等與被
      告立場相對之客觀情狀，自不得僅依其等不利被告之指訴
      即遽為認定被告確有所指之恐嚇犯行。
  (二)綜上，本件公訴人所指被告於九十四年六月十五日所為傷害
    、恐嚇及毀損等犯嫌部分，告訴人二人不利被告之指訴具有
    相互矛盾與前後不一之顯然瑕疵，就所稱被告所為恐嚇部分
    亦無其他事證可佐，其等指訴真實性實有可疑；而其等於所
    稱受傷時間後遷延七小時餘始行求診，核與事理相違，亦因
    而難以確認求診時所受傷勢是否確係被告所為；另由其等就
    醫時向醫師說明之受傷原因亦與其等於偵審中之指訴有所出
    入，尚難排其等實係遭被告以外之其他酒醉客人持刀揮砍所
    致之可能性；且告訴人丙○○之「右第五掌骨骨折」傷害，
    係於案發前三月因交通事故所發生，自與被告無關；而由被
    告當時受傷情形較告訴人嚴重之情形觀之，其所辯稱係因受
    告訴人丙○○持棍毆打為退避而撞到冰櫃致玻璃破裂乙節，
    並非毫無可能而不能排除其真實性，而難認其有毀損之故意
    。又就公訴人所指被告於九十五年二月一日之傷害犯嫌部分
    ，告訴人丙○○之指訴不具證據能力，復以不相干之診斷證
    明書充為其指訴之證據，自無可採，並益見其故入人罪之圖
    。此外，復無其他積極事證可認被告確有上開犯行，本件依
    調查所得證據，其證明程度仍未達於可排除合理之懷疑而形
    成被告有罪之法律上確信之程度，循據前開之說明，並基於
    「罪證有疑，利於被告」之刑事訴訟原則，本院認被告之犯
    罪尚屬不能證明，依法應為其無罪之諭知。
五、至於被告雖聲請傳喚證人丁○○到庭調查，以證明其於九十
    五年二月一日因返家過年不在臺北地區之事實。惟查該證人
    經合法傳喚無正當理由未到庭，而本院認依公訴人所提出之
    事證尚不足以證明被告確有於該日傷害告訴人丙○○之犯行
    ，被告自無再為反證之必要，是此部分之證據雖未為調查，
    核與本院心證之形成並無妨礙，自無調查之必要，附此敘明
    。
據上論斷，應依刑事訴訟法第三百零一條第一項，判決如主文。
本件經檢察官曾文鐘到庭執行職務。
中    華    民    國    95    年    8     月    15    日
                  刑事第十庭  審判長法  官  侯  志  融
                                    法  官  張  宏  節
                                    法  官  楊  博  欽
以上正本證明與原本無異
如不服本判決應於送達後10日內向本院提出上訴狀
                                    書記官  李  慈  容
中    華    民    國    95    年    8     月    15    日


司法院資訊處製作；財團法人民間司法改革基金會備份。
